# 请教陈老师

提问人：lilyjue 时间：2011-01-22 16:01:54
我公司以前是中外合资企业（A： 中方70%；B:外过企业30%），另外，外国企业已委托代持的方式持有公司30% 的股权，实际股权持有人是我公司的股东。 2008 年时原有中外股东将股份全部转给新的外方股东（C），转股时公司分配股利，中方部分已支付，外方部分尚未支付，现在面临一个问题，如果我公司将股利转往国外，实际股东怕到时候拿不到钱，因为这个外国企业跟股东以没有什么关系；另外，如果公司不付的话，是不是前实际股权持有人可申明放弃享受股利的权利，然后公司将这部分应付股利转回期初未分配利润，这样做的话，会计上是否可行？

回答人：chenyiwei
首先请征求律师的法律意见。如果法律上可行的，可由公司董事会作出决议撤销原先的利润分配决议，据此转回未分配利润。

提问人：zonglei 时间：2011-04-12 17:20:59
陈老师，〈公司法〉规定：公司的公积金用于弥补公司的亏损、扩大公司生产经营或者转为增加公司资本。 如果用于“扩大公司生产经营”，是否仅指该部分对应的资金在公司账上，用于购买生产经营所需资产等；还是指其他？

回答人：chenyiwei
不作帐务处理，不要进行分配就可以了。

提问人：jackzhou 时间：2011-05-17 10:00:49
某公司从事的业务为多单元合同，包括基础装饰、多媒体硬件、相关软件及集成等。项目建设周期1-2年之间，适用收入准则中提供劳务确认收入或适用建造合同准则确认收入，二者之间是否存在实质的差别。烦请陈老师解答。

回答人：chenyiwei
这要根据合同的具体情况判断。建议从以下角度考虑： 根据《企业会计准则第 14 号——收入》、《企业会计准则第 15 号——建造合同》、《企业会计准则解释第 3 号》第六条等相关规定，采用哪一种收入确认模式，是一个专业判断问题，主要考虑的因素包括：
（ 1 ）合同中所约定的各组成部分之间相互联系的紧密程度，例如软件是否为特定硬件和设备专门配套的嵌入式软件，还是可以在任何通用的硬件平台上运行；软硬件的集成和调试是否需要发生重大的工作量和成本；合同中对外购的通用设备和系统软件的报价是否与其单独采购时的市场价格基本一致。 （ 2 ）合同履行结果中软件、硬件两部分的互相影响程度。例如，如果硬件部分已经先行交货，并且硬件平台搭建完成，但后续软件实施过程中出现问题，则是否会影响到已确认的硬件收入，对方是否可能要求退货等。
（ 3 ）硬件是否主要为通用设备；软件是否需在公司现有软件产品的基础上作出大量的定制修改（二次开发）以符合客户的具体要求。 （ 4 ）合同总价中以下几部分的相对价值大小：①外购的硬件、通用设备和系统软件；②根据客户需求定制的专用设备和硬件；
③公司自行研发的应用软件。另外，公司在整个项目中的主要利润来源（按照不同部分的合同定价与各该部分的成本测算确定）是否为公司自行研发的应用软件。

提问人：caoyunshan 时间：2011-05-24 22:42:30
母公司将一亏损子公司按注册资本转让给大股东，母公司报表无损益产生，合并报表时，此块子公司亏损是否计入投资收益，还是资本公积（理解为同一控制下企业合并进来时差价计入资本公积，出去时也应计入资本公积）？

回答人：chenyiwei
“同一控制下企业合并进来时差价计入资本公积，出去时也应计入资本公积”的理解是错误的。 本案例中主要考虑的问题是：按注册资本价值转让亏损子公司，该作价是否公允？因为该交易是与母公司进行的，对于显失公允的母公司单方面向本公司输送利益的关联交易，其对价中显失公允的部分应计入资本公积。如果有证据证明该交易的公允性，则差额可以计入投资处置损益。

提问人：jackzhou 时间：2011-05-25 12:52:56
A公司将固定资产和收费权设立信托，并在 5 年后回购。A公司会计处理时如何将固定资产和收费权划分，然后再按售后回租进行会计处理。

回答人：chenyiwei
不清楚你的具体背景。这类事项的处理和具体的信托安排关系很大。 实务中很多这种信托是变相的抵押（或质押）借款，这时一般不按照售后回租处理，而是把优先级受益人投入的资金作为借款进行会计处理。但由于信托条款的复杂性，每个信托的会计处理都可能是不同的。

提问人：yemingzhu1980 时间：2011-05-30 10:58:15
陈老师，麻烦问您个问题，最近看了公司的报表，损益表中当月的其他业务收入是 0 ，而其他业务成本为 20000 ，请问陈老师，这样正常吗？ 我思考了一下，按照收入和费用配比原则，确认收入的同时才能结转成本，而现在没有确认收入，却要结转成本，？ 陈老师，您觉得报表中的做法对吗？ 谢谢老师回答！

回答人：chenyiwei
不知道具体的情况，请先向公司了解导致该情况的具体原因。

回答人：chenyiwei
回复 板凳 yemingzhu1980 的帖子所得税预缴应遵循国家税务总局《关于填报企业所得税月[季]度预缴纳税申报表有关问题的通知》
（国税函[2008]635号）和《关于加强企业所得税预缴工作的通知》（国税函[2009]34号）等相关规定，以及本地税务机关发布的具体操作规程。请查阅一下这些文件。你的说法通常是不可行的。

提问人：greenapple 时间：2011-07-16 16:20:39
PRC下固定资产转至投资性房地产在投资性房地产变动表里是按净值披露还是原值和累计折旧都要披露？

回答人：chenyiwei
我理解是按原值和累计折旧分别结转。这不是本会计主体新取得一项资产。

提问人：jackzhou 时间：2011-08-11 17:20:23
A公司和B公司共同出资设立C公司，A持股比例为51%，B持股比例为49%。A公司的股东均为自然人实际为C公司的管理团队持股公司。设立C公司签订协议规定，若成立后二年利润达到约定指标，B公司将单方面增资（为溢价增资），同时增资超出部分计入资本公积并转增资本后使得实收资本达到 5000 万元。问题一：B公司对C公司长期股权投资初始投资成本是否考虑协议约定未来事项。问题二：C公司是否存在股份支付，若有如何确认。

回答人：chenyiwei
个人意见： 1 、对于B而言，一般理解不应控制C公司，所以不适用企业合并准则中对非同一控制下合并中或有对价的相关规定。由于“成立后二年利润达到约定指标”并不是当前已存在的状态，因此该对赌协议约定的B公司单方面增资不构成一项现时义务，B公司目前在确认对C的长期股权投资成本时无需将其纳入考虑，但应在附注中披露该项合同义务的存在。 2 、个人感觉C公司将该项对赌协议安排作为股份支付处理的可能性较小。因为C的管理层持股 51 ％，在C的净资产中已经占了相当大的份额，也就是管理层个人的经济利益在很大程度上已经系来自利润分配等资本性收入，而不仅仅是依靠对C企业提供的管理服务。本案例中的B更可能是一个财务投资者，B和A之间的交易在性质上更多地是双方股东之间的交易，而不是非控股股东和管理层之间的交易。

提问人：jingpengyan 时间：2011-09-22 14:27:27
因为政府规划需要，政府与某公司签订了企业搬迁补偿协议，其中的土地使用权条款在协议中表述的是“土地的补偿以土地置换的方式进行”。条款中包括了置换土地的所在地、用途、年限以及新土地达到的标准，没有涉及金额。而在实际操作中，是政府通过拍卖的方式由公司去拍，再与国土资源局签订土地使用权转让协议，支付土地出让金，这部分支付的土地出让金由政府全额补给公司。如某公司原土地使用权账面摊余价值为 6400 万，土地使用权剩余年限 45 年。该宗地由于政府规划需要，要求企业整体搬迁，政府安排的新土地面积较老土地面积大，但地理位置较差。通过挂牌拍卖，该宗土地出让金及契税等相关费用共计 2900 万元，企业先支付2900 万元，后政府又将 2900 万元返还给公司。我公司执行新准则，请问陈老师，我公司是否可按不具有商业实质的非货币性交易原则进行账务处理。不确认损失，直接按原来账面价值作为新土地的账面价值，可以吗？

回答人：chenyiwei
商业实质的判断在《企业会计准则第 7 号——非货币性资产交换》的应用指南中给出了相应的指引，主要考虑因素是相关的未来现金流量的金额、时间、风险程度等因素。因此这是涉及专业判断的。例如，如果你公司是商贸类企业，商场地理位置的好坏直接影响营业额和可获得的租金收入等，则取得一项地理位置较差的土地可能导致未来与之相关的现金流量发生重大变化；如果你公司是制造业企业，现金流量对土地的地理位置不敏感，但取得了更大面积的土地有利于扩充产能等，也会导致现金流量发生变化。另外，如果新取得的土地与原有土地的用途不同，也是商业实质的证据之一。总之对于商业实质问题需要综合判断与分析。

回答人：chenyiwei
回复 ying0518 的帖子
可把已发生且预计可得到补偿的搬迁损失和费用转为其他应收款，到实际收到补偿款时核销。

提问人：jackzhou 时间：2011-09-23 08:40:45
A公司的股东全部为自然人，其中甲为实际控制人，持股51%。其他股东均为A公司管理层。自然人甲突然死亡，其持有对A公司的股权由其妻（30%）和儿子（21%）继承，同时公司管理层将其持有股权转让给B投资公司（B投资公司为甲控股的公司，甲持有B公司70%股权，A公司管理层在B公司无任何持股，甲死亡后其持有的股权由其妻（50%）和儿子继承（20%））。此外，其妻和儿子承诺其在A公司的表决权全部由B公司享有，不参与A公司的经营管理活动，只享有收益权。B投资公司收购A公司的股权是否可视作同一控制下的收购。

回答人：chenyiwei
这个问题的关键是：甲与其妻、子之间能否算作同一实际控制人。从目前情况看，似乎存在一定难度。尽管三人系近亲属关系，但很可能原先就有彼此独立的经济利益，从而导致事实上不存在一致行动关系，也就不是同一实际控制人。印象中曾经有过IPO申请人因为实际控制人死亡后其所持股权的继承问题导致被证监会认定为实际控制人发生变更从而不符合IPO条件的案例，你可以搜索一下公开资料。

提问人：jackzhou 时间：2011-11-14 11:44:26
A公司和B公司（集团公司持有90%，剩余部分为外部股东持有）均为某集团公司子公司， 2010 年 1 月 1 日A公司从集团公司购买其持有B公司90%股权， 2010 年 11 月 1 日，A公司再购买少数股权10%后B公司成为全资子公司， 2010 年 12 月 1 日，A公司吸收合并B公司将其变为分公司。 请教 1 ：根据准则要求在合并报表中，B公司的资产、负债应以合并日开始持续计算的金额反映。这里所指的持续计算是否以账面价值为基础从 2010 年 11 月 1 日开始持续计算。 请教 2 ：根据准则要求A公司新取得的长期股权投资成本与按照新增持股股比例计算应享有B公司自合并日开始持续计算的可辨认净资产份额之间的差额，应当调整合并财务报表中的资本公积（资本溢价或股本溢价），资本公积（资本溢价或股本溢价）的余额不足冲减的，调整留存收益。这里冲减留存收益是按10%和90%的比例分别冲减盈余公积和未分配利润，还是直接先冲减盈余公积而后冲减未分配利润。 请教 3 ：B公司成为分公司后在个别报表中如何处理 2010年 12 月 1 日购买少数股权的价格与当日净资产的差额。 请教 4 ：B公司成为分公司从税法关于重组的规定是否需按公允价值清算缴纳所得税。

回答人：chenyiwei
回复 jackzhou 的帖子
1 、由于A公司收购B公司 90 ％股权属于同一控制下的企业合并，所以一般情况下就是B公司的帐面价值。但如果最初集团是通过非同一控制下企业合并取得对B公司的控制权的，则“合并日开始持续计算的金额”应当是B公司的各项资产、负债在集团的合并报表层面体现的价值，即自集团取得对B公司控制权的购买日起，以该日的公允价值为基础持续计算的金额，如果当初集团收购B公司时产生了商誉的，则该商誉也一并下推到A的合并报表层面。
2 、先全部冲减盈余公积，盈余公积不足冲减的，再冲减未分配利润。这里的冲减是与损益无关的直接调整所有者权益，所以不是按10 ％和 90 ％分别冲减。 3 、A吸收合并B，将其变为分公司后，在A的个别报表层面，应按B的净资产在A的合并报表层面体现的帐面价值，将各项资产、负债（可能还包括当初集团非同一控制下收购B公司股权时形成的商誉）分别入账，与个别报表层面长期股权投资帐面价值之间的差额计入当期损益（不作为权益性交易）；如果B公司有其他综合收益的，则相应确认为A公司的其他综合收益。
4 、一般理解是，这种情况应适用财税[2009]60号文而不适用 59 号文，但实务中可能有不一致的理解。

提问人：wumin88838 时间：2011-11-14 21:48:05
请教陈版，关于 3 中在A的个别报表层面，应按B的净资产在A的合并报表层面体现的账面价值，将各项资产、负债（可能还包括当初集团非同一控制下收购B公司股权时形成的商誉）分别入账，与个别报表层面长期股权投资帐面价值之间的差额计入当期损益（不作为权益性交易）；这里指的不属于权益性交易，怎么理解，是因为B成为分公司，对于A实质为处置对B的长期股权投资，因此确认损益。是否这样理解，谢谢

回答人：chenyiwei
可以这样理解。另外，本案例中是A与子公司B之间交易，并不是A与其自己的股东交易，所以对A而言，不属于权益性交易，差额不能直接调整权益。

提问人：greenapple 时间：2011-11-30 10:34:54
对联营企业的投资当长期股权投资初始投资成本小于投资时应享有被投资单位可辨认净资产公允价值份额的情况，会计上应就两者的差额部分确认营业外收入，而税法不确认营业外收入，因此会产生暂时性差异，是否需确认该暂时性差异的递延所得税的影响？

回答人：chenyiwei
赞同 2 楼、 5 楼意见。依据为《企业会计准则第 18 号——所得税》第十二条：对与子公司、联营企业及合营企业投资相关的应纳税暂时性差异，如果投资企业能够控制暂时性差异转回的时间，并且该暂时性差异在可预见的未来很可能不会转回的，则可以不确认递延所得税负债。就目前的中国税法体系看，此类暂时性差异的转回只能通过股权处置，所以如果在可预见的未来没有处置股权的计划，就可以不确认该项递延所得税负债。

提问人：lhj229 时间：2011-12-18 22:06:18
读了你的计学撮要后，还是不太懂，现在遇到一个文件，《矿产资源节约与综合利用专项资金管理办法》（财建[2010)312号文，对于其中的两种资金应该怎么处理？谢谢

回答人：chenyiwei
没有在实务中遇到过该文件所指的两项资金。如果单纯从该文件规定看，奖励资金没有规定必须用于特定非流动资产的购建，所以作为与收益相关的政府补助可能性较大；示范工程资金应作为与资产相关的政府补助。 请实际处理过此类资金的同仁说说相关的批文一般会如何规定的，实务中一般如何掌握，谢谢！

提问人：liubin988513 时间：2011-12-23 10:11:30
一个企业生产存货产生的副产品应该是不能分担产品成本的吧，因为该副产品不作为存货管理，而且价值非常小。比如啤酒企业生产过程中产生的麦槽，还有发酵过程中产生的酵母粉-----如果出售直接作为其他业务收入，不产生其他业务成本应该合适吧？？或者冲减生产成本？？感觉冲减生产成本不太合理，因为不负担生产成本。谢谢
该贴已经同步到 liubin988513的微博

回答人：chenyiwei
如果价值很小的，应该对被审计的财务报表也不会产生重大影响，可基于重要性原则作出一定的简化处理。

提问人：liubin988513 时间：2011-12-29 00:55:26
您好，陈老师。拆迁房屋然后在原有地址自建，看了些帖子，说旧房子作为会计估计，把账面价值调减为0.是不是与这里有点差异？？The cost of an item of property, plant and equipment comprises: (a) its purchase price, including import duties and non-refundable purchase taxes, after deducting trade discounts and rebates. (b) any costs directly attributable to bringing the asset to the location and condition necessary for it to be capable of operating in the manner intended by management. (c) the initial estimate of the costs of dismantling and removing the item and restoring the site on which it is located, the obligation for which an entity incurs either when the item is acquired or as a consequence of having used the item during a particular period for purposes other than to produce inventories during that period.谢谢陈老师。
该贴已经同步到 liubin988513的微博

回答人：chenyiwei
不矛盾。详细的原因介绍详见《计学撮要》中对该问题的解释。